臺灣彰化地方法院刑事判決　　　　　　　　　　　　　九十年度易字第一三四○號
　　公　訴　人　臺灣彰化地方法院檢察署檢察官
　　被　　　告　丁○○
右列被告因恐嚇等案件，經檢察官提起公訴（八十九年度偵字第九三○○號、九十年
度偵字第一五一八、一九九一號），本院判決如左：
    主  文
丁○○連續損壞他人之自用小客車副駕駛座旁擋風玻璃及前、後擋風玻璃計柒塊，足
以生損害於他人，處有期徒刑肆月，如易科罰金，以佰元折算壹日；又共同以加害
生命、身體之事，恐嚇他人，致生危害於安全，處有期徒刑月，如易科罰金，以
佰元折算壹日；應執行有期徒刑陸月，如易科罰金，以佰元折算壹日。
被訴公然侮辱部分無罪。
    事  實
一、丁○○因追求丙○○、乙○○○之女甲○○未果，竟為洩憤而基於毀損他人物品
    之概括犯意，先後於如附表所示之時間、地點，分別持自他處撿拾之石頭或磚塊
    ，連續六次丟擲丙○○所有停放於住家門前之車牌號碼七Ｈ─七○四七號自用小
    客車副駕駛座擋風玻璃及前、後擋風玻璃，而砸毀各該玻璃計七塊（詳細損壞物
    品、數量均如附表所示），使之喪失防閑及遮蔽風雨之效用，足以生損害於丙○○。丁○○復另行起意，基於恐嚇之犯意，於八十九年十二月十八日（起訴書誤
    載為八十九年十一月十八日）下午十一時三十分許，以丙○○要求其就砸毀上開
    車輛玻璃賠償為由，夥同具有共同犯意聯絡之友人許家銘（另案由臺灣彰化地方
    法院檢察署檢察官為職權不起訴處分確定）及不知情之友人粘尉儀、陳奇鴻、林
    英傑（以上三人業經臺灣彰化地方法院檢察署檢察官為不起訴處分確定），前往
    丙○○位於彰化縣彰化市○○里○○○路二十巷九之一號住處欲理論，並由丁○○、許家銘分別大力拍打上址鐵門、猛按門鈴，及高聲喊叫「趕快開門」等語，
    於深夜時分造成極大聲響，並持續約十餘分鐘，使屋內之丙○○、乙○○○、甲○○及丙○○之其他子女等人因渠等行徑、舉動，認生命、身體有遭受攻擊之危
    險，而心生畏懼，致生危害於安全。嗣因丁○○、許家銘等人拍打鐵門所發出之
    巨大聲響，引來居住於同里崙平南路二○巷十一之四號之向陽里里長李威諭前往
    查看，並詢問深夜前往該處有何事由，丁○○於告知「有金錢方面之問題」後即
    夥同許家銘等人離去。嗣經丙○○、乙○○○報警始經警循線查獲上情。
二、案經丙○○之配偶乙○○○訴由彰化縣警察局彰化分局報請臺灣彰化地方法院檢
    察署檢察官暨丙○○告訴及臺灣彰化地方法院檢察署檢察官自動檢舉（恐嚇部分
    ）偵查起訴。
    理  由
壹、有罪部分
一、訊據被告丁○○對於於右開時、地，分別持撿拾之石頭或磚塊，連續六次砸毀告
    訴人丙○○所有之上開車輛玻璃等事實不諱，核與告訴人丙○○、乙○○○分別
    於警訊、偵查及本院調查時指訴之情節大致相符，並有車輛毀損明細、行車執照
    影本、車號查詢汽車車籍、錄音譯文各一份、車輛毀損照片七幀在卷可稽，另有
    監視錄影帶三捲、錄音帶一捲扣案可資佐證。而扣案之錄影帶中確實錄得被告或
    徒步或騎乘機車，分別持磚塊等物丟擲砸毀上開車輛玻璃之事實，亦經檢察官勘
    驗無誤，製有勘驗筆錄附卷可憑，並經本院調查時當庭播放勘驗屬實。被告於本
    院審理中雖辯稱：伊未砸毀副駕駛座旁玻璃，且砸毀之汽車玻璃應非七塊，伊預
    計僅約三至五塊云云，僅係事後避重就輕之詞，不足採信。至告訴人二人所述遭
    被告砸車之時間係如附表所示，雖與被告所供：係五天連續砸車六次，其中有一
    天係砸車二次等語略有不符（時間略有不符，惟砸車次數相符），惟因被告係砸
    車之行為人，除非事前或事後加以紀錄外，一般應不會特別予以理會記憶，此觀
    其於本院調查時供稱：詳細砸車時間已忘記等語自明，反之告訴人二人因係受害
    者，且於發現車輛遭毀損後仍須為修復善後處理，其記憶應較深刻而有根據，自
    應以告訴人所陳述遭砸車之時間較為準確而與事實相符。綜上所述，被告所涉毀
    損犯行事證明確，足堪認定。
二、訊據被告固坦承於右開時、地，偕同友人許家銘、粘尉儀、陳奇鴻、林英傑等人
    前往上址，並由許家銘與其分別拍打上址鐵門、按門鈴達十餘分鐘等事實不諱，
    惟矢口否認涉有恐嚇犯行，辯稱：當天係許家銘表示欲盡速幫伊解決處理砸車賠
    償事宜，始相偕前往上址，且當時渠等已先湊足約新臺幣七萬元欲與被害人等人
    商談和解，伊雖有喊叫，惟僅係詢問屋內是否有人，並非喊叫「趕快開門」，亦
    未出言恐嚇屋內之人，伊無恐嚇之意云云。惟查右開事實，業據被害人丙○○、
    乙○○○、甲○○分別於偵查及本院調查時指述甚詳，核與證人即向陽里里長李
    威諭於警訊、偵查時證述之情節相符，並有錄影帶一捲扣案可資佐證。次查被告
    於當日深夜十一時三十分許始率眾前往被害人等之上址住處，並由被告及許家銘
    用力擊打鐵門、猛按門鈴，持續十餘分鐘，且發聲喊叫，引來鄰居即向陽里里長
    李威諭前往探看乙節，已據同案被告許家銘、粘尉儀、林英傑等人分別於偵查中
    供述明確，核與證人李威諭於警訊、偵查中證述之情節亦相符合，且被告亦不否
    認上情，並經檢察官及本院當庭勘驗扣案錄影帶屬實，其中檢察官並製有勘驗筆
    錄一份為據，則觀渠等於深夜持續擊打叫門及繞行被害人丙○○所有之車輛端詳
    車牌等舉止，實難使人置信其有誠心和解之意。又被告與許家銘等人當時雖未以
    言詞施以恐嚇，惟觀渠等所為上開舉動，客觀上已足使一般人心生畏懼，而有不
    安全之感覺。再被害人丙○○於事發後隨即於同年十二月十九日凌晨一時三十分
    許，撥打電話質問被告何以如此，依被告所為通話內容觀之，其充滿挑釁意味而
    毫無悔意，此有錄音譯文一份在卷可憑，並有錄音帶一捲扣案可參，且被告亦不
    否認錄音譯文內所記載之內容為真實，則若謂被告主觀上無恐嚇之犯意，焉能置
    信？綜上所述，被告所辯，僅係事後卸責之詞，要難採信，其所涉此部分犯行事
    證明確，亦堪認定。
三、核被告所為，係犯刑法第三百五十四條之毀損器物及同法第三百零五條之恐嚇危
    害安全罪。被告與許家銘間，就恐嚇部分犯行，具有犯意之聯絡及行為之分擔，
    為共同正犯。被告利用不知情之友人粘尉儀、陳奇鴻、林英傑助長聲勢，以達其
    傳達惡害通知之目的，為間接正犯。被告一恐嚇行為雖致被害人丙○○、乙○○○、甲○○及其他家屬心生畏懼，惟其主觀上僅係遂行其單一恐嚇犯意（因無法
    確知屋內人數），應僅論以單純一罪。又被告先後六次砸車犯行，時間緊接，所
    犯基本構成要件相同，顯係基於概括之犯意反覆為之，為連續犯，應依刑法第五
    十六條之規定，以情節較重之一罪即毀損器物罪論，並加重其刑。再被告所犯上
    開二罪間，犯意各別，行為互殊，應分論併罰。爰審酌被告僅因追求女方即被害
    人甲○○未果，即連續以砸車損壞他人財物方式洩憤，並藉故率眾滋擾女方家人
    居家安全，惡性非輕，且迄今尚未與被害人等達成民事和解，及其犯罪後就恐嚇
    部分犯行猶飾詞卸責，毫無悔意等一切情狀，分別量處如主文所示之刑，並定其
    應執行刑及諭知易科罰金之折算標準，以資懲儆。末查，被告用以砸車之石頭、
    磚塊，並非被告所有，且於砸車後均已棄置現場，已據被告供述無誤，並有上開
    照片可憑，爰不予宣告沒收。
四、被告行為後，刑法第四十一條關於易科罰金之規定業於九十年一月十日修正公布
    ，並自同年月十二日生效，惟修正前後之規定，對於被告得否易科罰金不生影響
    ，尚無比較新舊法之實益，仍應依刑法第二條第一項前段之從新原則，適用修正
    後之刑法第四十一條第一項前段，附此敘明。
五、公訴意旨另以：被告於如附表所示之時、地砸車時，除損壞上開汽車玻璃外，尚
    分別致被害人丙○○、乙○○○、甲○○心生畏懼，因認被告就此部分亦涉有刑
    法第三百零五條之恐嚇危害安全罪嫌云云。惟查被告堅詞否認藉砸車之行為恐嚇
    被害人丙○○等人，且其於如附表所示之時間、地點砸車前，均係緩慢接近上開
    車輛，並於探視四周確認無人在場時始下手，復於砸車後迅速逃離現場等情，已
    據本院當庭勘驗扣案錄影帶無誤，則觀被告行徑，顯不知已遭錄影且仍不欲人知
    ，其主觀上是否有藉此以遂行其將來惡害之通知，尚有疑義。況被害人丙○○等
    人於裝設監視錄影設備前，並不知何人所為，其事後發現車輛遭砸毀，氣憤在所
    難免，惟尚難認因此即生畏懼心。從而，被告目的應僅係砸車洩憤甚明。此外，
    復查無其他積極證據足認被告上開所為亦有恐嚇之犯意，此部分應屬不能證明犯
    罪，原應為無罪之諭知，惟公訴人認此部分與上開業經論罪科刑之恐嚇罪部分，
    具有連續犯之裁判上一罪關係，爰不另為無罪之諭知，附此敘明。
貳、無罪部分
一、公訴意旨略以：被告明知未曾與告訴人甲○○交往，竟於八十九年十月八日凌晨
    二時二十九分許起至同日凌晨二時四十一分許止，接續七次於告訴人甲○○所就
    讀之中洲技術學院網路公布欄留言板上不斷刊載「陳帥哥給甲○○：好後悔、好
    傷心、好想妳」等言語，客觀上足使尚在學中生活單純之全校學生誤認告訴人甲○○曾與校外不名人士為不正常交往，足以造成告訴人甲○○心生受辱之感，告
    訴人甲○○主觀上並因此覺得難堪，甚至無法在該校繼續安心讀書，造成告訴人
    甲○○之名譽受損。又被告於八十九年十二月十八日（起訴書誤載為八十九年十
    一月十八日）下午十一時三十分許，以告訴人丙○○要求其就砸毀上開車輛玻璃
    賠償為由，夥同友人許家銘、粘尉儀、陳奇鴻、林英傑等人，前往告訴人丙○○
    位於上址住處欲理論，並由被告及許家銘分別大力拍打上址鐵門、猛按門鈴，及
    高聲喊叫「趕快開門」等語，於深夜時分造成極大聲響，並持續約十餘分鐘。嗣
    因被告等人拍打鐵門所發出之巨大聲響，引來居住於同里之向陽里里長李威諭前
    往查看，並詢問事由，被告與許家銘於告知「有金錢方面之問題」後即離去，造
    成鄰人認為告訴人丙○○積欠他人債務之聯想，致告訴人丙○○之名譽受有損害
    。因認被告涉有刑法第三百零九條第一項之公然侮辱罪嫌云云。
二、按犯罪事實應依證據認定之，無證據不得推定其犯罪事實，又不能證明被告犯罪
    者，應諭知無罪之判決，刑事訴訟法第一百五十四條、第三百零一條第一項分別
    定有明文。次按認定不利於被告之事實，須依積極證據，苟積極證據不足為不利
    於被告事實之認定時，即應為有利於被告之認定，更不必有何有利之證據，而認
    定犯罪事實所憑之證據，雖不以直接證據為限，間接證據亦包括在內，然無論直
    接或間接證據，其為訴訟上之證明，須於通常一般之人均不致有所懷疑，而得確
    信其為真實之程度者，始得據為有罪之認定，倘其證明尚未達到此一程度，而有
    合理之懷疑存在時，事實審法院復已就其心證上理由予以闡述，敘明其如何無從
    為有罪之確信，因而為無罪之判決，尚不得任意指為違法，最高法院著有三十年
    上字第八一六號、七十六年台上字第四九八六號判例可資參照。
三、本件公訴人認被告涉有公然侮辱罪嫌，無非以上開情節業據告訴人丙○○、甲○○分別指述歷歷，核與證人李威諭證稱：「（問：他有無說告訴人欠他錢？）他
    沒有說，但因他帶那麼多人來，就以為是來向告訴人（丙○○）要錢、要債的。
    」等語相符，並有中洲技術學院網路公布欄留言板資料可憑為其論據。訊據被告
    則堅詞否認涉有公然侮辱犯行，辯稱：伊係喜歡告訴人甲○○而欲追求，始在留
    言板上張貼上開言語，並無毀謗或侮辱之意；又伊係因里長李威諭跟過來詢問，
    始回稱：「有金錢方面之問題」等語，惟伊並未提到告訴人丙○○或其家人有積
    欠債務等語。按公然侮辱罪須有侵害他人名譽之故意，否則尚難論以該罪，此關
    觀該條條文規定自明。查被告雖不否認於八十九年十月八日凌晨二時二十九分許
    起至同日凌晨二時四十一分許止，接續七次於告訴人甲○○所就讀之中洲技術學
    院網路公布欄留言板上不斷刊載「陳帥哥給甲○○：好後悔、好傷心、好想妳」
    等言語，然其本意係欲追求告訴人甲○○，並無公然侮辱之意，已如前述，且觀
    其用語，並未具體指摘傳述任何不實之事項或為抽象之謾罵，有該留言資料為據
    ，依一般社會正常觀念，尚難認係侮辱他人之言語。縱因其結果，造成告訴人甲○○生活上諸多不便，亦與公然侮辱罪無涉，況告訴人甲○○於本院調查時亦自
    承：被告除於網路張貼上開留言外，並未用其他言語或方法侮辱伊等語在卷，益
    徵被告所辯非虛。次查被告係於八十九年十二月十八日下午十一時三十分許，夥
    同友人許家銘、粘尉儀、陳奇鴻、林英傑等人，前往告訴人丙○○上址住處用力
    拍打鐵門、猛按門鈴，及高聲喊叫「趕快開門」等語，並持續約十餘分鐘後，因
    引來居住於同里之向陽里里長李威諭前往查看，並詢問事由，始告知「金錢方面
    之問題」後即離去，並未向李威諭傳述告訴人丙○○或其家人有積欠債務之情事
    ，亦無對告訴人丙○○或其家人為謾罵之行為，業經證人李威諭於警訊、偵查時
    證述甚詳，則被告果有毀謗或公然侮辱之意，大可將之渲染、誇大不實，焉有匆
    匆離去之理？足徵被告上開回應僅係基於被動敷衍鄰人之詢問甚明，其主觀上應
    無侵害告訴人丙○○名譽之故意，自難僅憑證人李威諭主觀上之誤認推測而遽認
    被告涉有何犯行。此外，復查無其他積極證據足認被告涉有公訴人所指公然侮辱
犯行，此部分不能證明被告犯罪，揆諸前揭規定及意旨，自應諭知被告無罪之判
    決。
據上論斷，應依刑事訴訟法第二百九十九條第一項前段、第三百零一條第一項，刑法
第二條第一項前段、第二十八條、第五十六條、第三百五十四條、第三百零五條、第
五十一條第五款、（修正後）第四十一條第一項前段，罰金罰鍰提高標準條例第一條
前段、第二條，判決如主文。
案經檢察官林映姿到庭執行職務。
中      華      民      國    九十一    年      四      月      三      日
                                臺灣彰化地方法院刑事第三庭
                                    法      官  陳  連  發
右正本證明與原本無異。
如不服本判決，應於判決送達後十日內向本院提出上訴狀( 須附繕本 )。
告訴人或被害人對於判決如有不服具備理由請求檢察官上訴者，其上訴期間之計算係
以檢察官收受判決正本之日期為準。
                                    法院書記官  張  木  松
中      華      民      國    九十一    年      四      月      四      日
刑法第三百五十四條、第三百零五條。
刑法第三百五十四條毀棄、損壞前二條以外之他人之物或致令不堪用，足以生損害於
公眾或他人者，處二年以下有期徒刑、拘役或五百元以下罰金。
刑法第三百零五條
以加害生命、身體、自由、名譽、財產之事恐嚇他人，致生危害於安全者，處二年以
下有期徒刑、拘役或三百元以下罰金。
附表：
┌──┬──────────┬───────────┬─────────┐
│編號│犯罪時間（民國）    │   犯罪地點           │ 損壞物品、數量   │
├──┼──────────┼───────────┼─────────┤
│一  │八十九年七月八日凌晨│彰化縣彰化市向陽里崙平│副駕駛座旁玻璃一塊│
│    │一時三十分許        │南路二十巷九之一號前  │                  │
├──┼──────────┼───────────┼─────────┤
│二  │八十九年七月二十二日│同右                  │前擋風玻璃一塊    │
│    │凌晨一時二十分許    │                      │                  │
├──┼──────────┼───────────┼─────────┤
│三  │八十九年九月一日凌晨│同右                  │前擋風玻璃一塊    │
│    │一時三十分許        │                      │                  │
├──┼──────────┼───────────┼─────────┤
│四  │八十九年九月七日凌晨│同右                  │前擋風玻璃一塊    │
│    │二時十分許          │                      │                  │
├──┼──────────┼───────────┼─────────┤
│五  │八十九年九月二十七日│同右                  │前擋風玻璃一塊    │
│    │凌晨十二時五十分許  │                      │                  │
├──┼──────────┼───────────┼─────────┤
│六  │八十九年十一月十六日│同右                  │前、後擋風玻璃各一│
│    │凌晨三時許          │                      │塊                │
└──┴──────────┴───────────┴─────────┘
